【裁判字號】    99,台上,5422
【裁判日期】    990831
【裁判案由】    違反毒品危害防制條例
【裁判全文】
最高法院刑事判決            九十九年度台上字第五四二二號
上  訴  人  甲○○
選任辯護人  李文成律師
            賴玉山律師
            林銘龍律師（法律扶助律師）
上  訴  人  乙○○
選任辯護人  梁水源律師（法律扶助律師）
上列上訴人等因違反毒品危害防制條例案件，不服台灣高等法院
中華民國九十七年十一月十九日第二審判決（九十七年度上訴字
第三一六三號，起訴案號：台灣桃園地方法院檢察署九十六年度
偵字第九七六五號），提起上訴，本院判決如下：
    主  文
原判決撤銷，發回台灣高等法院。
    理  由
本件原判決認定上訴人甲○○、乙○○（以下除各別記載姓名者
外，均稱上訴人等）有如其事實欄所載販賣第四級毒品硝西泮（
Nitrazepam）之犯行，因而撤銷第一審關於販賣第四級毒品部分
之科刑判決，改判依數罪併罰規定，論處上訴人等共同販賣第四
級毒品罪刑（各二罪）；另論處甲○○單獨販賣第四級毒品罪刑
（一罪），並各定其應執行之刑，固非無見。
惟查：(一)、原判決事實欄二、記載：甲○○於民國九十六年三月
初某日，經陳名煒、徐曜罄表示欲購買二千顆至五千顆之大量一
粒眠後，獨自基於販賣硝西泮之犯意，於同年三月六日前某日，
向不詳姓名之人以一顆新台幣（下同）七元之代價，販入一粒眠
共三千二百顆，擬將之以一顆十九元之代價轉售與陳名煒、徐曜
罄牟利（見原判決第二頁二、）。判決理由並認此部分犯行，與
其他成立犯罪部分，應分論併罰（見原判決第十一頁第十九行以
下）。然起訴書關於上訴人等販賣硝西泮部分記載略以：上訴人
等共同基於販賣硝西泮之犯意聯絡，於九十六年二、三月間，在
渠等所經營之「中央大藥師藥局」內，以每十顆硝西泮約一千元
之價格，由甲○○販賣十至二十顆不等之硝西泮予陳名煒、徐曜
罊，次數約二次；另由乙○○販賣十至三十顆不等之硝西泮予陳
名煒、徐曜罊，次數約三次。嗣陳名煒因施用毒品獲案後供稱所
持有之一粒眠係在前開藥局所購買，經警於同年四月二十九日搜
索查獲，並在藥局內及甲○○所有之車內，各扣得硝西泮一百零
六顆及三千二百顆等語。可知原判決事實欄二、所載甲○○販賣
硝西泮之事實，實未經檢察官起訴，亦與起訴事實無實質上或裁
判上一罪之關係。原判決對於上開未經起訴部分逕予判決，即有
未受請求之事項予以判決之違法。又依前開起訴書之記載，似認
上訴人等共同基於販賣硝西泮之犯意聯絡，由甲○○販賣予陳名
煒、徐曜罊，約二次；另由乙○○販賣予陳名煒、徐曜罊，約三
次。亦即檢察官似起訴上訴人等共同販賣硝西泮予陳名煒、徐曜
罊，共約五次。原判決僅認上訴人等共同販賣硝西泮予陳名煒、
徐曜罊二次（即原判決事實欄一、部分），就其餘經起訴部分，
未予審究，亦有已受請求之事項未予判決之違法。(二)、原判決事
實記載硝西泮（Nitrazepam）俗稱「一粒眠」，並謂甲○○單獨
或與乙○○共同販賣「一粒眠」等語。然硝西泮（Nitrazepam）
之法定名稱為「耐妥眠」，係行政院依毒品危害防制條例第二條
第三項公告之第四級毒品。而硝甲西泮（硝甲氮平）（Nimetaze
pam ）則屬公告之第三級毒品。甲○○並主張「一粒眠」係硝甲
西泮（Nimetazepam ），非硝西泮（Nitrazepam）等語。如果無
訛，原判決事實記載硝西泮（Nitrazepam）俗稱「一粒眠」，並
謂上訴人等販賣「一粒眠」等情，其事實之記載即有矛盾。(三)、
陳名煒之警詢筆錄，係被告以外之人於審判外之言詞陳述，應符
合刑事訴訟法第一百五十九條之二所定之要件，始例外得為證據
。且事實審法院就該等證據如何得為證據，應敘明其理由，否則
即有採證上之違法。原判決未說明陳名煒於警詢時之陳述，何以
得為證據之理由，遽採為論罪之依據（見原判決第九頁），於法
即有未合。以上均為上訴意旨所指摘，應認原判決有撤銷發回更
審之原因。
據上論結，應依刑事訴訟法第三百九十七條、第四百零一條，判
決如主文。
中    華    民    國  九十九  年    八    月  三十一  日
                      最高法院刑事第五庭
                          審判長法官  陳  正  庸
                                法官  林  秀  夫
                                法官  宋      祺
                                法官  陳  祐  治
                                法官  林  瑞  斌
本件正本證明與原本無異
                                      書  記  官
中    華    民    國  九十九  年    九    月    三    日
                                                      K

司法院資訊處製作；財團法人民間司法改革基金會備份。
